臺灣臺中地方法院刑事判決
110年度易字第2298號
公  訴  人  臺灣臺中地方檢察署檢察官
被      告  余哲廣



                    （現另案在法務部○○○○○○○○羈押中）
上列被告因詐欺等案件，經檢察官提起公訴（110年度偵字第280
60號），及移送併辦（110年度偵字第36813號），因被告於準備
程序中就被訴事實為有罪之陳述，本院合議庭裁定由受命法官獨
任進行簡式審判程序，判決如下：
    主    文
余哲廣犯如附表「罪名、宣告刑及沒收」欄所示之罪，各處如該
欄所示之刑及沒收。如附表編號1、2所處罰金應執行罰金新臺幣
柒仟元，如易服勞役，以新臺幣壹仟元折算壹日。
    犯罪事實
一、余哲廣於民國110年7月31日18時許後某時，在臺中神岡區中
    山路上某處，拾獲張永裕所遺失之玉山商業銀行股份有限公
    司（下稱玉山銀行）核發卡號0000-0000-0000-0000號信用
    卡1張後，竟分別為下列行為：
　㈠意圖為自己不法之所有，基於侵占遺失物之犯意，將上開信
    用卡侵占入己。
　㈡意圖為自己不法之利益，基於以不正方法由收費設備得利之
    單一犯意，利用上開信用卡小額付款而不需核對持卡人身分
    、毋庸簽名之機制，於110年8月1日9時57分許起至同日10時
    57分許止，持上開信用卡插入位於臺中市○○區○○路00號前之
    收費公用電話機，接續撥打7通話，並以上開信用卡小額支
    付新臺幣（下同）3元、1元、1元、3元、57元、4元、10元
    之通話費用，以此不正方法消費獲得無須付費之財產上不法
    利益。
　㈢意圖為自己不法之所有，基於詐欺取財之單一犯意，於110年
    8月1日11時3分許起至同日11時21分許止，在臺中市○○區○○
    路00號之全家便利商店內，佯裝為有權使用上開信用卡之人
    ，而接續以該信用卡感應刷卡（免簽名）消費150元、1250
    元、1148元、150元，致上開全家便利商店不知情之店員陷
    於錯誤，誤信余哲廣係有權持卡消費之人，而同意其以此方
    式付款結帳後，進而交付香菸、紅酒、高粱等商品，玉山銀
    行亦因而撥款予該信用卡特約商店，致玉山銀行因而受有財
    產上損害。嗣於110年8月1日11時20分許，張永裕接獲玉山
    銀行電話告知異常消費紀錄後，始發現其上開信用卡遺失，
    因而報警循線查悉上情。
二、案經臺中市政府警察局豐原分局報請臺灣臺中地方檢察署偵
    查起訴及玉山銀行訴由臺灣臺中地方檢察署偵查移送併辦。
    理  由
一、本件被告所犯非死刑、無期徒刑、最輕本刑為3 年以上有期
    徒刑之罪，或高等法院管轄第一審之案件，且於準備程序進
    行中，被告就被訴事實為有罪之陳述，經告知簡式審判程序
    之旨，並聽取檢察官、被告之意見後，本院裁定進行簡式審
    判程序，是本件之證據調查，依刑事訴訟法第273 條之2規
    定，不受同法第159條第1項、第161條之2、第161條之3、第
    163條之1及第164條至第170條規定之限制，合先敘明。
二、證據名稱：
  ㈠被告余哲廣於警詢、本院準備程序及審理時之自白。
  ㈡證人即被害人張永裕於警詢及偵訊時之證述。
  ㈢員警職務報告、玉山銀行卡號0000-0000-0000-0000號信用卡
    交易明細表、監視器擷取照片、受（處）理案件證明單、玉
    山銀行信用卡暨支付金融事業處110年10月12日玉山卡（信
    ）字第1100001579號函、冒用切結書。
三、論罪科刑：
  ㈠核被告如犯罪事實欄㈠、㈡、㈢之所為，分別係犯刑法第337條
    侵占遺失物罪、刑法第339條之1第2項之以不正方法由收費
    設備得利罪、第339條第1項之詐欺取財罪。
  ㈡被告如犯罪事實欄㈡所示前後7次刷卡支付公共電話費之行為
    ，及如犯罪事實欄㈢所示先後4次刷卡消費取得商品之行為
    ，均各係於密切接近之時間實施，侵害同一法益，各行為之
    獨立性極為薄弱，且各係出於同一以非法由收費設備得利、
    詐欺取財之單一犯意目的，依一般社會健全觀念，在時間差
    距上，難以強行分開，均應視為數個舉動之接續施行，合為
    包括之一行為予以評價，而各論以接續犯之包括一罪。
  ㈢被告所犯侵占遺失物罪、以不正方法由收費設備得利罪罪及
    詐欺取財罪，犯意各別，行為互殊，應分論併罰。
  ㈣臺灣臺中地方檢察署檢察官110年度偵字第36813號移送併辦
    之犯罪事實與本件起訴部分為同一事實，屬同一案件，為本
    院審理範圍，併予敘明。
  ㈤按刑法第47條第1項規定累犯處罰「加重本刑至二分之一」，
    採「必加主義」，司法院釋字第775號解釋以其不分情節，
    一律須加重最低本刑，於不符合刑法第59條所定要件之情形
    下，致生行為人所受之刑罰超過其所應負擔罪責之個案，不
    符罪刑相當原則、比例原則，於此範圍內，在刑法第47條第
    1項修正前，為避免發生上述罪刑不相當之情形，法院應斟
    酌個案，裁量是否依該規定加重最低本刑。查，被告前於10
    7年間因公共危險案件，經臺灣南投地方法院以107年度審交
    易字第85號判決判處有期徒刑1年1月確定，其入監執行後，
    已於108年9月3日縮短刑期假釋出監，假釋期間付保護管束
    ，於108年9月12日保護管束期滿，假釋未經撤銷，未執行之
    刑視為執行完畢等情，有臺灣高等法院被告前案紀錄表在卷
    可佐，是被告於前案有期徒刑執行完畢5年內，故意再犯本
    案犯罪事實欄㈡、㈢所示有期徒刑以上之罪，為累犯，觀諸
    被告構成累犯之前案與本案犯罪之目的、行為、態樣及情節
    ，均屬有別，難認有特別惡性及刑罰反應力薄弱之情形，且
    檢察官亦認前案有期徒刑執行完畢與本件犯行之關聯性薄弱
    ，認應無累犯之加重事由（見起訴書第3頁），是本院認不
    予加重應可收矯正之效，而足以維持法秩序，故無加重其刑
    予以延長矯正其惡性之特別預防必要，審酌司法院釋字第77
    5號解釋意旨，就被告所犯如犯罪事實欄㈡、㈢所示之以不正
    方法由收費設備得利罪及詐欺取財罪均不予加重其刑，附此
    敘明。
  ㈥爰以行為人之責任為基礎，審酌被告前有違反兵役治罪條例
    、竊盜及多次公共危險前科，有上開前案紀錄表附卷可參，
    素行不佳；係成年人，具相當之思辯能力，不思以正當途徑
    賺取所需，竟因一時貪圖不法財物及利益，侵占他人信用卡
    ，並為多次消費行為，欠缺尊重他人財產權之觀念，致被害
    人張永裕及告訴人受有財產上損害，實屬不該；各次犯行侵
    占之財物、刷卡消費獲得之財產上不法利益及財物價值；犯
    後坦承犯行，態度良好；尚未賠償被害人張永裕及告訴人所
    受之損害，兼衡告訴人已於本案刑事訴訟程序附帶提起民事
    訴訟，請求被告賠償其損害（本院繫屬案號：111年度附民
    字第3號），是告訴人所受損害可於該程序獲得救濟；自述
    國中畢業之智識程度，目前經濟情形不好之生活狀況（本院
    卷第122頁）等一切情狀，分別量處如附表所示之刑，並諭
    知罰金易服勞役、拘役易科罰金之折算標準。另本於罪責相
    當性之要求，在外部性及內部性界限範圍內，綜合斟酌被告
    前揭犯罪行為之不法與罪責程度，及對其施以矯正之必要性
    ，就其所犯如犯罪事實欄㈠、㈡所處之罰金定其應執行刑及
    諭知應執行刑易服勞役之折算標準。
四、沒收：
　㈠按犯罪所得，屬於犯罪行為人者，沒收之；前2項之沒收，於
    全部或一部不能沒收或不宜執行沒收時，追徵其價額；犯罪
    所得已實際合法發還被害人者，不予宣告沒收或追徵；宣告
    第38條、第38條之1之沒收或追徵，有過苛之虞、欠缺刑法
    上之重要性、犯罪所得價值低微，或為維持受宣告人生活條
    件之必要者，得不宣告或酌減之，刑法第38條之1第1項前段
    、第3項、第5項、第38條之2第2項分別定有明文。
　㈡查，被告本件如犯罪事實欄㈡、㈢所示刷卡消費所取得之財產
    上不法利益79元、財物價值2698元，為犯罪所得，尚未實際
    發還被害人，均應依刑法第38條之1第1項前段、第3項規定
    ，分別於各罪刑項下宣告沒收，並於全部或一部不能沒收或
    不宜執行沒收時，追徵其價額。至被告如犯罪事實欄㈠所示
    拾得之玉山銀行信用卡1張，為犯罪所得，惟未扣案，且被
    告供稱已丟棄等語（見本院卷第122頁），本院審酌該信用
    卡本身價值低微，復經被害人張永裕申請掛失停卡而失其簽
    帳之功能，此據被害人張永裕證述明確（見偵28060卷第51
    頁），是無遭利用作為犯罪之虞，宣告沒收對於預防犯罪助
    益甚微，欠缺刑法上之重要性，且宣告沒收恐增執行上之人
    力物力上之勞費，爰依刑法第38條之2第2項之規定，不予宣
    告沒收或追徵，附此敘明。
五、適用之法律：
  ㈠刑事訴訟法第273之1、299條第1項前段、第310條之2、第454
    條第1項。
  ㈡刑法第337條、第339條第1項、第339條之1第2項、第41條第1
    項前段、第42條第3項、第51條第7款、第38條之1第1項前段
    、第38條之1第3項。
  ㈢刑法施行法第1條之1第1項。
本案經檢察官陳敬暐提起公訴，檢察官鄭仙杏移送併辦，檢察官
林岳賢到庭執行職務。
中　　華　　民　　國　　111 　年　　4 　　月　　29　　日
　　　　　　　　　　刑事第八庭    法　官  陳鈴香 
以上正本證明與原本無異。
如不服本判決應於收受送達後20日內向本院提出上訴書狀，並應
敘述具體理由；其未敘述上訴之理由者，應於上訴期間屆滿後20
日內向本院補提理由書（均須按他造當事人之人數附繕本），「
切勿逕送上級法院」。
告訴人或被害人如不服判決，應備理由具狀向檢察官請求上訴，
上訴期間之計算，以檢察官收受判決正本之日起算。
　　　　　　　　　　　　　　　　　書記官  陳科維
中　　華　　民　　國　　111 　年　　4 　　月　　29　　日
附錄論罪科刑法條：
中華民國刑法第337條
意圖為自己或第三人不法之所有，而侵占遺失物、漂流物或其他
離本人所持有之物者，處1萬5千元以下罰金。
中華民國刑法第339條
（普通詐欺罪）
意圖為自己或第三人不法之所有，以詐術使人將本人或第三人之
物交付者，處5年以下有期徒刑、拘役或科或併科50萬元以下罰
金。
以前項方法得財產上不法之利益或使第三人得之者，亦同。
前二項之未遂犯罰之。
中華民國刑法第339條之1
（違法由收費設備取得他人之物之處罰）
意圖為自己或第三人不法之所有，以不正方法由收費設備取得他
人之物者，處1年以下有期徒刑、拘役或10萬元以下罰金。
以前項方法得財產上不法之利益或使第三人得之者，亦同。
前二項之未遂犯罰之。
附表：
編號 犯罪事實 犯罪所得 罪名、宣告刑及沒收 1 如犯罪事實欄㈠ 玉山銀行卡號0000-0000-0000-0000號信用卡1張 余哲廣犯侵占遺失物罪，處罰金新臺幣伍仟元，如易服勞役，以新臺幣壹仟元折算壹日。 2 如犯罪事實欄㈡ 無須支付通話消費之財產上不法利益79元 余哲廣犯以不正方法由收費設備得利罪，處罰金新臺幣參仟元，如易服勞役，以新臺幣壹仟元折算壹日。未扣案之犯罪所得新臺幣柒拾玖元，沒收，於全部或一部不能沒收時，追徵其價額。 3 如犯罪事實欄㈢ 香菸、紅酒、高粱等商品，財物價值2698元 余哲廣犯詐欺取財罪，處拘役參拾日，如易科罰金，以新臺幣壹仟元折算壹日。未扣案之犯罪所得新臺幣貳仟陸佰玖拾捌元，沒收，於全部或一部不能沒收時，追徵其價額。